【裁判字號】    97,裁,1337
【裁判日期】    970215
【裁判案由】    限制出境
【裁判全文】
最  高  行  政  法  院  裁  定
                                     97年度裁字第01337號
上  訴  人  甲○
                        送達代收人  乙○○
                          路1段6號12樓
被 上訴 人  財政部
代  表  人  丙○○
上列當事人間限制出境事件，上訴人對於中華民國96年10月24日
臺北高等行政法院96年度訴字第2819號判決，提起上訴，本院裁
定如下：
    主  文
上訴駁回。
上訴審訴訟費用由上訴人負擔。
    理  由
一、按對於高等行政法院判決之上訴，非以其違背法令為理由，
    不得為之，行政訴訟法第242條定有明文。依同法第243條第
    1項規定，判決不適用法規或適用不當者，為違背法令；而
    判決有同條第2項所列各款情形之一者，為當然違背法令。
    又提起上訴，應以上訴狀表明上訴理由，並應添具關於上訴
    理由之必要證據，復為同法第244條第1項第4款及第2項所明
    定。準此，當事人對於高等行政法院判決提起上訴，如以高
    等行政法院判決有行政訴訟法第243條第1項規定之不適用法
    規或適用不當為理由時，其上訴狀或理由書應有具體之指摘
    ，並揭示該法規之條項或其內容；若係成文法以外之法則，
    應揭示該法則之旨趣；倘為司法院解釋或本院之判例，則應
    揭示該判解之字號或其內容；如以高等行政法院判決有行政
    訴訟法第243條第2項所列各款情形為理由時，其上訴狀或理
    由書應揭示合於該條項各款之事實。上訴狀或理由書如未依
    此項方法表明，或其所表明者與上開法條規定不合時，即難
    認為已對高等行政法院判決之違背法令有具體之指摘，其上
    訴自難認為合法。
二、本件上訴人對於臺北高等行政法院民國（下同）96年度訴字
    第2819號判決（下稱原判決）上訴，雖以：原判決認定「光
    黎公司（即光黎工程股份有限公司之簡稱）未以章程規定或
    由股東會另行選任清算人」，顯有判決違背卷存證據資料之
    違法。原判決嗣改稱「光黎公司之清算人雖有變更，原告（
    即上訴人）既屬光黎公司營利事業之登記負責人，揆諸首揭
    規定，自應繼續限制其出境」，益徵原判決對於光黎公司有
    無另行由股東會選任清算人，前後論述不一，自有判決理由
    矛盾之違法。又被上訴人限制上訴人出境之理由，並非依「
    限制欠稅人或欠稅營利事業負責人出境實施辦法（下稱限制
    出境實施辦法）」之相關規定，而係依既非法律，亦無法律
    明文授權基礎，且恣意不當擴張限制出境實施辦法之對象及
    範圍，違反稅捐稽徵法第24條第3項規定之授權意旨之被上
    訴人86年2月20日台財稅第861884971號函釋，原判決認採該
    函釋之合法性，顯有牴觸法律保留原則之違法，且援引該函
    釋，逕認被上訴人得依該函釋限制上訴人出境，侵害上訴人
    依憲法第10條規定享有之居住及遷徙自由，亦與司法院釋字
    第454號、第558號解釋相違背，確有判決不適用法則及適用
    不當之違法。另上訴人既經光黎公司臨時股東會決議解任清
    算人職務，而非光黎公司清算人，已無代表光黎公司之權，
    亦不得行使、負擔清算人之權利義務，即非被上訴人68年7
    月18日台財稅第34927號函釋之「依法得代表該營利事業之
    法定代理人」，自不得率以上訴人仍登記為光黎公司董事長
    ，逕認應繼續限制上訴人出境。是原判決之見解，既違反公
    司法第8條第2項、第85條第1項及稅捐稽徵法第24條第3項規
    定，且與比例原則不符，更有不適用法則（最高法院67年台
    上字第760號、68年台上字第2337號判例意旨）及適用法則
    （公司法第12條規定）不當之違法。且原判決對於上訴人所
    提出之上述攻擊防禦方法，未經取捨判斷並於判決理由內敘
    明其見解，遽為判決，顯有判決不備理由及適用法則不當之
    違法。況公司之清算，係屬普通法院監督範圍，與公司登記
    事項無關，亦無庸辦理登記，原判決率以光黎公司之登記事
    項記載上訴人為董事長，作為判斷上訴人為光黎公司清算中
    之公司負責人，並對上訴人限制出境之唯一依據，顯有判決
    不適用法則及適用不當之違法云云為由。惟查，原判決依卷
    證資料認定光黎公司章程對清算人並無規定，而光黎公司先
    前呈報清算人乙案，經臺灣高雄地方法院駁回後，並未由股
    東會另行選任清算人，依法即應以光黎公司全體董事為清算
    人，被上訴人乃以原處分限制身為董事長之上訴人出境，嗣
    後光黎公司固召開股東臨時會，選任陸張淑昭為清算人，並
    經法院准予備查，惟因上訴人仍為光黎公司之登記負責人，
    依其認與法律規定無違之被上訴人86年2月20日台財稅第861
    884971號函釋意旨，仍應繼續限制其出境，本院核無違誤，
    亦與司法院釋字第454號、第558號解釋意旨不相違背。上訴
    人主張光黎公司於96年5月25日舉行股東臨時會決議，解除
    原清算人甲○，另推選陸張淑昭為清算人乙節，係在原處分
    作成後之情事，屬於是否合乎「欠稅人或欠稅營利事業負責
    人出境實施辦法」第4條前段關於變更限制出境對象規定之
    問題，尚不得據之指摘原處分違誤。另核其上訴狀所載其餘
    內容，或係重述其在原審業經主張而為原判決摒棄不採之陳
    詞，或係就原審取捨證據、認定事實之職權行使事項，任加
    指摘違誤，或係執其個人主觀歧異之法律見解，就原審所為
    論斷或駁斥其主張之理由，泛言原判決不備理由或理由矛盾
    及不適用法規、法則或適用不當，而未具體表明原判決究竟
    有如何合於不適用法規或適用不當、或有行政訴訟法第243
    條第2項所列各款之情形，尚難認為已對原判決之如何違背
    法令有具體之指摘。依首揭規定及說明，應認其上訴為不合
    法，應予駁回。
三、依行政訴訟法第249條第1項前段、第104條、民事訴訟法第
    95條、第78條，裁定如主文。
中    華    民    國    97    年    2     月    15    日
                    最高行政法院第五庭
                        審判長法官  劉  鑫  楨
                              法官  侯  東  昇
                              法官  林  樹  埔
                              法官  劉  介  中
                              法官  吳  慧  娟
以  上  正  本  證  明  與  原  本  無  異
中    華    民    國    97    年    2     月    15    日
                              書記官  張  雅  琴


司法院資訊處製作；財團法人民間司法改革基金會備份。
